【裁判字號】    97,審易,1057
【裁判日期】    971121
【裁判案由】    偽造文書等
【裁判全文】
臺灣高雄地方法院刑事判決            97年度審易字第1057號
公  訴  人  臺灣高雄地方法院檢察署檢察官
被      告  丙○○
                    另案在臺灣高雄女子監獄執行中
上列被告因偽造文書等案件，經檢察官提起公訴（97年度偵字第
13576 號）及移送併辦（97年度偵字第18632 號），本院判決如
下：
    主  文
丙○○犯竊盜罪，處有期徒刑參月；又犯偽造署押罪，處有期徒
刑肆月，如附表1 所示之偽造署押沒收；又犯攜帶兇器竊盜罪，
處有期徒刑柒月；又犯偽造署押罪，處有期徒刑肆月，如附表2
所示之偽造署押沒收。應執行有期徒刑壹年貳月，如附表1 、2
所示之偽造署押沒收。
    事  實
一、丙○○於民國97年1 月1 日夜間7 時30分許，在高雄縣林園
    鄉○○○路建佑醫院前，見丁○○所有之車牌號碼H8S-377
    號重型機車鑰匙未拔取，竟基於意圖為自己不法所有之犯意
    ，以該鑰匙發動引擎而竊取上開機車，得手後作為自己代步
    使用。嗣於97年2 月5 日下午4 時30分許，其騎乘上開機車
    行經高雄縣仁武鄉○○路與南勢巷口為警攔檢查獲，詎其為
    掩飾真實身分以逃避刑責，竟冒用其姊姊乙○○名義應訊，
    並基於偽造署押之犯意，接續於如附表1 所示之時間、地點
    ，在如附表1 所示之文件上，偽造如附表1 所示之乙○○簽
    名、指印，足生損害於乙○○本人及司法機關偵辦案件之正
    確性。
二、丙○○另基於意圖為自己不法所有之犯意，於97年2 月26日
    上午10時30分許，持其所自備、客觀上足供為兇器使用之鐵
    鎚、螺絲起子各1 把，侵入高雄縣仁武鄉竹後村竹門巷106
    之9 號由甲○○管理之房屋內（侵入住宅部分未據告訴），
    拆卸而竊取屋內之鋁門窗2 個及樓梯上之防滑銅條13支得手
    。嗣因甲○○聽聞敲打聲音而前往察看，發現丙○○行竊之
    情，乃報警前來處理而查獲，並扣得上開鐵鎚及螺絲起子。
    詎丙○○為掩飾真實身分以逃避刑責，竟冒用其姊姊乙○○
    名義應訊，並基於偽造署押之犯意，接續於如附表2 所示之
    時間、地點，在如附表2 所示文件上，偽造如附表2 所示之
    乙○○簽名、指印，足生損害於乙○○本人及司法機關辦理
    案件之正確性。
三、案經高雄縣政府警察局仁武分局報告，及臺灣高雄地方法院
    檢察署檢察官自動檢舉偵查起訴及移送併辦。
    理  由
壹、程序方面
一、按被告以外之人於審判外之言詞或書面陳述，除法律有規定
    者外，不得作為證據，刑事訴訟法第159 條第1 項定有明文
    。又被告以外之人於審判外之陳述，雖不符前4 條之規定，
    而經當事人於審判程序同意作為證據，法院審酌該言詞陳述
    或書面陳述作成時之情況，認為適當者，亦得為證據，刑事
    訴訟法第159 條之5 第1 項亦定有明文。本件被害人丁○○
    於警詢中之陳述，為被告以外之人於審判外之言詞陳述，卷
    附被害人丁○○、甲○○出具之贓物認領保管單，則係被告
    以外之人於審判外之書面陳述，而公訴人及被告丙○○，就
    上開言詞及書面陳述，未於本院審理過程中聲明異議，並同
    意將之作為證據，本院並審酌前開陳述作成時之情況均屬正
    常，且與本案相關之待證事實具有關連性，認適當作為證據
    ，依前開刑事訴訟法第159 條之5 第1 項之規定，認上開陳
    述均具有證據能力。
二、次按，被告以外之人於偵查中向檢察官所為之陳述，除顯有
    不可信之情況者外，得為證據，刑事訴訟法第159 條之1 第
    2 項定有明文。本件被害人乙○○於檢察官偵查中所為之陳
    述，經本院提示後，被告及公訴人對其證據能力不爭執，同
    意作為證據，是並無顯有不可信之情況，且與本案相關之待
    證事實具有關連性，自應具有證據能力。
貳、實體方面
一、前揭犯罪事實一所示犯行，及犯罪事實二中關於偽造如附表
    2 所示署押之犯行，業據被告於本院審理中坦承不諱，核與
    被害人丁○○於警詢中（見警1 卷第6 、7 頁）、被害人乙○○於偵訊中（見偵1 卷第13頁）所述情節相符，並有被害
    人丁○○出具之贓物認領保管單（見警1 卷第13頁）、如附
    表1 （見警1 卷第2 至5 頁、第8 至11頁、第17、19、20頁
    、偵1 卷第8 頁）、附表2 （見警2 卷第1 至3 頁、第7 至
    11頁、第13至15頁、偵2 卷第11頁、院1 卷第6 頁）所示文
    件在卷可稽，則被告前開自白顯與事實相符，堪以採信。又
    被告偽造署押之行為，使被害人乙○○有遭受犯罪調查之危
    險，且使司法機關無法正確管理刑事案件，自足生損害於乙○○及司法機關辦理案件之正確性。因此，被告此部分犯行
    事證明確，足堪認定。
二、另訊據被告固坦承有於前開犯罪事實二所示時、地，竊取上
    揭鋁門窗、防滑銅條等物，然矢口否認係持扣案鐵鎚、螺絲
    起子為之，辯稱：案發當時，伊行經案發地點，見該處房屋
    沒有門，且裡面看起來很破舊、到處堆放物品，伊認為是空
    屋，就進去找尋有無物品可為竊取，進到屋內2 樓時，伊見
    到上開防滑銅條、鐵鎚、螺絲起子等物，均已裝在1 個飼料
    袋內，而前揭鋁門窗也已經拆下來放在一旁，伊就把該等物
    品搬下樓梯，而於搬運過程中有發出聲音，嗣還在搬運之時
    ，就被發覺了云云。經查，此部分犯罪事實，除被告上開供
    述外，並據被害人甲○○於本院審理中陳述明確（見本院2
    卷第43、44頁），且有被害人甲○○出具之贓物認領保管單
    （見警2 卷第12頁）、卷附蒐證相片（見警2 卷第16至19頁
    ）在卷可稽，及鐵鎚、螺絲起子各1 支扣案足憑。雖被告以
    前詞置辯，然被害人甲○○於本院審理中證述：本件遭竊之
    房屋，伊每天都會經過，且不定時會進入巡視，最後1 次進
    入巡視時，是案發前約1 星期，當時防滑銅條都還在樓梯上
    ，而鋁門窗是否已經遭拆卸，伊並沒有注意，但伊先前還有
    注意到該鋁門窗時，該鋁門窗還在窗戶上，並未遭拆卸等語
    （見本院2 卷第44頁），是上開防滑銅條、鋁門窗，顯非被
    害人甲○○所自行拆卸，而按諸常理，若該等防滑銅條、鋁
    門窗係被告以外之人進入案發地點行竊時所拆卸，以該等物
    品體積非大乙情（此有蒐證相片在卷可稽，見警2 卷第17、
    18頁），該被告以外之人既已設法將其拆卸，豈會不即刻將
    之取走，而平白為耗費自己勞力之舉？是被告辯稱上開防滑
    銅條、鋁門窗，於其侵入前揭房屋之時，業遭他人拆卸云云
    ，已與常情有違；再佐以被害人甲○○於本院審理中證稱：
    扣案之鐵鎚、螺絲起子，伊在案發之前並未見過，並非失竊
    房屋內原本之物品等語（見本院2 卷第44頁），則該等鐵鎚
    、螺絲起子，原本既非前揭失竊房屋內之物品，按理應係由
    他人攜至案發地點，準此，若是被告以外之人進入上開房屋
    時，攜帶上開鐵鎚、螺絲起子至該處，何以會將之留下而不
    於離去時一併攜離？足徵該等鐵鎚、螺絲起子，應係查獲時
    人在屋內之被告，所自行攜至案發地點無訛；此外，被害人
    甲○○於本院審理中證述：本件案發當時，伊因為聽到遭竊
    房屋傳來聲響，且持續約1 分鐘左右，伊判斷是鐵鎚敲打在
    鋼筋混凝土上的聲音，所以就前往察看，一到該處，就見到
    有1 名住在隔壁的年輕人，已經早伊一步至該處察看，並將
    被告抓出來等語（見本院2 卷第43、44頁），則被害人甲○○雖未目擊被告行竊過程，惟其於被告甫遭查獲前，既曾聽
    聞鐵鎚敲打鋼筋混凝土之聲音長達1 分鐘，而因鐵鎚敲打鋼
    筋混凝土之聲音，要與鋁門窗、防滑銅條等物碰撞樓梯之聲
    音有所不同，且其聲音出現之頻率亦會有所差異，衡情被害
    人甲○○並無可能將上開2 種聲音予以混淆，而足認被告於
    行竊過程中，當有持扣案鐵鎚、螺絲起子拆卸物品之舉。綜
    上，被告前揭所辯，顯係事後卸責之詞，無可採信，其此部
    分犯行事證亦屬明確，堪可認定。
三、按刑法第321 條第1 項第3 款之攜帶兇器竊盜罪，係以行為
    人攜帶兇器竊盜為其加重條件，此所謂兇器，其種類並無限
    制，凡客觀上足對人之生命、身體、安全構成威脅，具有危
    險性之兇器均屬之，且祇須行竊時攜帶此種具有危險性之兇
    器為已足，並不以攜帶之初有行兇之意圖為必要（最高法院
    79年臺上字第5253號判例足資參照）。本件被告持以為上開
    竊盜犯行之鐵鎚、螺絲起子，既足以拆卸鋁門窗、防滑銅條
    ，顯見該等物品質地堅硬，並有相當長度可供施力，客觀上
    自足對人之生命、身體、安全構成威脅，均屬兇器無訛。另
    按，竊盜罪既遂與未遂之區別，應以所竊之物已否移入自己
    權力支配之下為據，查本件被告於前開犯罪事實二中，最終
    雖未能將上開鋁門窗、防滑銅條攜離行竊現場，然上開鋁門
    窗、防滑銅條既經被告予以拆卸，且均非體積龐大之物，業
    如前述，則該等物品當於遭被告拆卸之時，即已移入被告實
    力支配之下，而足認被告此部分竊盜行為已達既遂程度。是
    核被告竊取上開機車之所為，係犯刑法第320 條第1 項之竊
    盜罪；其竊取上開鋁門窗、防滑銅條之所為，係犯刑法第32
    1 條第1 項第3 款之攜帶兇器竊盜罪；其偽造如附表1 、2
    所示簽名、指印之所為，均係犯刑法第217 條第1 項之偽造
    署押罪。檢察官認被告前開犯罪事實二所示之竊盜犯行，應
    以刑法第321 條第2 項、第1 項第3 款之攜帶兇器竊盜未遂
    罪處斷，尚有未合，然因其與攜帶兇器竊盜既遂罪間，原係
    適用同一法條，不生變更起訴法條之問題，併予敘明。被告
    於附表1 、2 所示之文件中，先後多次之偽造署押犯行，分
    別係基於同一決意而為之數個舉動，且時間相近、所侵害法
    益相同，依一般社會健全之觀念，難以強行分開，應分別論
    以接續犯之實質上一罪。併案部分（即被告偽造如附表1 、
    附表2 編號1 至7 所示簽名、指印之犯行）與被告遭起訴之
    偽造署押犯行，為相同之犯罪事實；而被告於如附表2 編號
    8 所示文件上偽造「乙○○」簽名之犯行，雖未據檢察官起
    訴，惟此部分與被告被起訴之偽造附表2 編號1 至7 所示署
    押之犯行，既有前述之接續犯實質上一罪關係，自為起訴效
    力所及，本院得併予審理，附此敘明。被告所犯上開2 起竊
    盜罪、2 起偽造署押罪間，犯罪時間不同、行為互殊，自應
    予以分論併罰。爰審酌被告為貪圖不法利益，竟恣意竊取他
    人財物，且任意冒用他人名義應訊，致使他人有遭受犯罪偵
    查之危險，所為實不足取，然念其犯後坦承大部分犯行，態
    度尚可，復參以其所竊得上開物品之價值、先前因竊盜案件
    經論罪科刑之次數等一切情狀，分別量處如主文所示之刑，
    並定其應執行刑，以示懲儆。被告偽造如附表1 、2 所示之
    「乙○○」署押，均存於本案卷內，尚未滅失，應依刑法第
    219 條規定，併予宣告沒收。扣案之鐵鎚、螺絲起子各1 把
    ，雖係被告所自備、持以竊取上開鋁門窗、防滑銅條所用之
    物，然無證據證明係其所有；而員警查獲被告竊取前開機車
    時，雖有在機車置物箱內扣得T 型扳手1 把，然該T 型扳手
    與被告前揭犯行並無關連，是均不為沒收之宣告，附此敘明
    。
據上論斷，應依刑事訴訟法第299 條第1 項前段，刑法第217 條
第1 項、第320 條第1 項、第321 條第1 項第3 款、第51條第5
款、第219 條，刑法施行法第1 條之1 ，判決如主文。
本案經檢察官陳麗琇到庭執行職務。
中    華    民    國    97    年    11    月    21    日
                  刑事第七庭    法  官  陳君杰
以上正本證明與原本無異。
如不服本判決應於收受判決後10日內向本院提出上訴書狀，並應
敘述具體理由。其未敘述上訴理由者，應於上訴期間屆滿後20日
內向本院補提理由書(均須按他造當事人之人數附繕本)「切勿逕
送上級法院」。
中    華    民    國    97    年    11    月    21    日
                                書記官  李承悌
附錄本判決論罪之法條：
刑法第217 條第1 項
偽造印章、印文或署押，足以生損害於公眾或他人者，處3 年以
下有期徒刑。
刑法第320 條第1 項
意圖為自己或第三人不法之所有，而竊取他人之動產者，為竊盜
罪，處5 年以下有期徒刑、拘役或500 元以下罰金。
刑法第321 條第1 項
犯竊盜罪而有左列情形之一者，處6 月以上、5 年以下有期徒刑
：
一  於夜間侵入住宅或有人居住之建築物、船艦或隱匿其內而犯
    之者。
二  毀越門扇、牆垣或其他安全設備而犯之者。
三  攜帶兇器而犯之者。
四  結夥三人以上而犯之者。
五  乘火災、水災或其他災害之際而犯之者。
六  在車站或埠頭而犯之者。
附表1 ：
┌─┬────┬────┬──────┬────────┬──────┐
│編│時    間│地點    │文 件 名 稱 │欄    位        │偽造之署押  │
│號│        │        │            │                │            │
├─┼────┼────┼──────┼────────┼──────┤
│ 1│97年2月5│高雄縣政│高雄縣政府警│筆錄第1頁應告知 │乙○○簽名3 │
│  │日18時33│府警察局│察局仁武分局│事項欄之受詢問人│枚、指印12枚│
│  │分至19時│仁武分局│仁武派出所97│簽名處、內文、騎│            │
│  │15分許  │仁武派出│年2月5日調查│縫處及筆錄末頁之│            │
│  │        │所      │筆錄        │受詢問人簽名處  │            │
├─┼────┼────┼──────┼────────┼──────┤
│ 2│同上    │同上    │高雄縣政府警│執行時間、受搜索│乙○○簽名6 │
│  │        │        │察局仁武分局│人簽名處、受執行│枚、指印7 枚│
│  │        │        │扣押筆錄暨扣│人簽名捺印處及所│            │
│  │        │        │押物品目錄表│有人/持有人/保管│            │
│  │        │        │            │人欄            │            │
├─┼────┼────┼──────┼────────┼──────┤
│ 3│同上    │同上    │乙○○之口卡│空白處          │乙○○簽名、│
│  │        │        │片影本      │                │指印各1 枚  │
├─┼────┼────┼──────┼────────┼──────┤
│ 4│同上    │同上    │高雄縣政府警│被通知人簽名捺印│乙○○簽名2 │
│  │        │        │察局仁武分局│欄              │枚、指印1 枚│
│  │        │        │逮捕通知書本│                │            │
│  │        │        │人聯及家屬聯│                │            │
├─┼────┼────┼──────┼────────┼──────┤
│ 5│同上    │同上    │乙○○指紋卡│指紋留存捺印處及│乙○○簽名1 │
│  │        │        │片          │空白處          │枚、指印20枚│
├─┼────┼────┼──────┼────────┼──────┤
│ 6│97年2月5│臺灣高雄│臺灣高雄地方│受訊問人簽名欄  │乙○○簽名1 │
│  │日23時2 │地方法院│法院檢察署97│                │枚          │
│  │分許    │檢察署第│年2月5日訊問│                │            │
│  │        │一偵查庭│筆錄        │                │            │
└─┴────┴────┴──────┴────────┴──────┘
附表2：
┌─┬─────┬────┬──────┬────────┬──────┐
│編│時    間  │地點    │文 件 名 稱 │欄    位        │偽造之署押  │
│號│          │        │            │                │            │
├─┼─────┼────┼──────┼────────┼──────┤
│ 1│97年2月26 │高雄縣政│高雄縣政府警│筆錄第1頁應告知 │乙○○簽名3 │
│  │日11時55分│府警察局│察局仁武分局│事項欄之受詢問人│枚、指印7 枚│
│  │至12時30分│仁武分局│仁武派出所97│簽名處、內文、騎│            │
│  │許        │仁武派出│年2月26日調 │縫處及筆錄末頁之│            │
│  │          │所      │查筆錄      │受詢問人簽名處  │            │
├─┼─────┼────┼──────┼────────┼──────┤
│ 2│同上      │同上    │高雄縣政府警│受執行人簽名捺印│乙○○簽名、│
│  │          │        │察局仁武分局│處及所有人/持有 │指印各6 枚  │
│  │          │        │扣押筆錄暨扣│人/保管人欄     │            │
│  │          │        │押物品目錄表│                │            │
├─┼─────┼────┼──────┼────────┼──────┤
│ 3│同上      │同上    │乙○○之口卡│空白處          │乙○○簽名、│
│  │          │        │片影本      │                │指印各1 枚  │
├─┼─────┼────┼──────┼────────┼──────┤
│ 4│同上      │同上    │高雄縣政府警│被通知人簽名捺印│乙○○簽名、│
│  │          │        │察局仁武分局│欄              │指印各2 枚  │
│  │          │        │逮捕通知書本│                │            │
│  │          │        │人聯及家屬聯│                │            │
├─┼─────┼────┼──────┼────────┼──────┤
│ 5│同上      │同上    │乙○○指紋卡│指紋留存捺印處及│乙○○簽名1 │
│  │          │        │片          │空白處          │枚、指印19枚│
├─┼─────┼────┼──────┼────────┼──────┤
│ 6│97年2月26 │臺灣高雄│臺灣高雄地方│受訊問人簽名欄  │乙○○簽名1 │
│  │日22時7分 │地方法院│法院檢察署97│                │枚          │
│  │許        │檢察署第│年2月26日訊 │                │            │
│  │          │二十五偵│問筆錄      │                │            │
│  │          │查庭    │            │                │            │
├─┼─────┼────┼──────┼────────┼──────┤
│ 7│97年2月26 │臺灣高雄│臺灣高雄地方│被告簽名欄      │乙○○簽名1 │
│  │日22時28分│地方法院│法院刑事報到│                │枚          │
│  │許        │法警室  │單          │                │            │
├─┼─────┼────┼──────┼────────┼──────┤
│ 8│97年2月26 │臺灣高雄│臺灣高雄地方│受訊問人簽名欄  │乙○○簽名1 │
│  │日22時40分│地方法院│法院97年2月 │                │枚          │
│  │許        │法警室  │26日訊問筆錄│                │            │
└─┴─────┴────┴──────┴────────┴──────┘


司法院資訊處製作；財團法人民間司法改革基金會備份。
